臺灣基隆地方法院民事判決　　　　　　　 100年度訴字第12號
原　　　告　張月清
被　　　告　周福寶
上列當事人間請求分割共有物事件，本院於民國100年3月8日言
詞辯論終結，判決如下：
    主  文
兩造共有如附表所示之不動產准予變賣方式分割，所得價金由原
告、被告按應有部分比例分配各取得二分之一價金。
訴訟費用由被告負擔二分之一，餘由原告負擔。
    事實及理由
一、原告起訴主張：原告與被告共有如附表所示之不動產（下稱
    系爭房地），就系爭房地之應有部分亦如附表所示，惟就系
    爭房地之處理，原、被告意見始終難期一致，且該房屋亦破
    損不堪，亟待解決，而原告前曾申請基隆市中山區調解委員
    會協調，惟因被告未於調解期日到場，而調解不成立，故依
    民法之規定請求分割系爭房地等語。並聲明：請求准予就兩
    造共有之系爭房地予以變價分割，並分別按兩造應有部分之
    比例分配價金。
二、被告則以：系爭房地為伊與原告共有，伊同意修繕系爭房屋
    ，也同意原告所主張以變賣之方式處理系爭房地等語。
三、得心證之理由：
(一)按各共有人，除法令另有規定外，得隨時請求分割共有物，
    但因物之使用目的不能分割或契約訂有不分割之期限者，不
    在此限；共有物之分割，依共有人協議之方法行之，分割之
    方法不能協議決定，或於協議決定後因消滅時效完成經共有
    人拒絕履行者，法院得因任何共有人之請求，命為下列之分
    配：一、以原物分配於各共有人，但各共有人均受原物之分
    配顯有困難者，得將原物分配於部分共有人、二、原物分配
    顯有困難時，得變賣共有物，以價金分配於各共有人，或以
    原物之一部分分配於各共有人，他部分變賣，以價金分配於
    各共有人，民法第823 條及第824 條第1 項、第2 項定有明
    文。又分割共有物，究以原物分割，或變賣共有物分配其價
    金，法院固有自由裁量之權，不受共有人主張之拘束，但仍
    應斟酌當事人之聲明、共有物之性質、經濟效用及全體共有
    人之利益等公平決定之，最高法院84年度台上字第1756號判
    決意旨參照）。
(二)經查，系爭房地為兩造所共有，且系爭房屋為民國77年9 月
    12日興建完成之地下層鋼筋混泥土造建物乙節，有土地、建
    物登記第二類謄本在卷可稽，復兩造亦自承系爭房屋因破損
    ，而亟需修繕，故均同意以變賣方式分割系爭房地，是以，
    本院審酌系爭房地之型態及使用情形、經濟效用及兩造之利
    益與意願等一切情狀後，認原告主張系爭房地之分割方法，
    以變賣共有物後將價金按兩造之所有權應有部分比例各2 分
    之1 分配於原告、被告之方式，應屬妥當。
四、綜上所述，原告基於所有權分別共有之法律關係，依民法第
    823 條第1 項、第824 條第2 項之規定，請求變賣分割兩造
    共有之系爭房地，而變賣系爭房地後所得價金由原告、被告
    二人按應有部分比例分配各取得2 分之1 ，洵屬有據，應予
    准許。
五、本件事證已臻明確，兩造其餘攻擊防禦方法與判決之結果不
    生影響，爰不另贅論，併此敘明。
六、據上論結，本件原告之訴為有理由，依民事訴訟法第80條之
    1 ，判決如主文。
中    華    民    國  100    年    3    月    15    日
                  民事庭法  官  周霙蘭
以上正本係照原本作成。
對於本件判決如有不服，應於收受送達後20日內向本院提出上訴
書狀，敘述上訴之理由，上訴於臺灣高等法院，並按他造當事人
之人數附具繕本。如委任律師提起上訴者，應一併繳納上訴審裁
判費。
中    華    民    國   100    年    3     月    15    日
                        書記官  王毓嫻
┌──────────────────────────────────┐
│附表                                               100年度訴字第13號│
├───┬─────────────┬──────┬────┬────┤
│      │       不動產標示         │    面積    │共有人  │應有部分│
│      │                          │（平方公尺）│        │        │
├───┼─────────────┼──────┼────┼────┤
│土  地│基隆市○○區○○段187地號 │      10,600│張月清  │12分之1 │
│      │                          │            ├────┼────┤
│      │                          │            │周福寶  │12分之1 │
├───┼─────────────┼──────┼────┼────┤
│建  物│基隆市○○區○○段1837 建 │底層   60.02│張月清  │2分之1  │
│      │號即門牌號碼：基隆市中山區│陽台    8.48├────┼────┤
│      │文下路207之4號底層        │            │周福寶  │2分之1  │
└───┴─────────────┴──────┴────┴────┘